【裁判字號】    92,上易,628
【裁判日期】    920527
【裁判案由】    家暴傷害
【裁判全文】
臺灣高等法院刑事判決                            九十二年度上易字第六二八號
    上  訴  人  甲○○
    即  被  告
右上訴人因家暴傷害案件，不服臺灣板橋地方法院九十一年度易字第三０三七號，中
華民國九十二年一月十五日第一審判決（聲請簡易判決處刑案號：臺灣板橋地方法院
檢察署九十一年度偵字第一五四五二號），提起上訴，本院判決如左：
    主  文
原判決關於傷害部分撤銷。
甲○○被訴傷害部分無罪。
    理  由
一、公訴意旨略以：被告甲○○與乙○○係翁媳，二人具有家庭暴力防治法第三條第
    三項之家庭成員關係，惟平日二人感情不睦，於民國九十一年一月二十四日晚上
    十時十五分許，甲○○於乙○○返回台北縣三重市○○路○段十五巷三六號五樓
    之住處後，因細故與乙○○口角，並於乙○○返回房間之後，其本應注意乙○○
    有無位於房門之後方而應輕推房門或敲門入內，竟於應注意能注意而不注意之情
    形下，而用力推門進入乙○○房間，致立於房門後之乙○○遭房門撞擊，因而受
    有臉部眉間撕裂傷（被告甲○○被訴過失傷害部分，業經原審法院判決無罪確定
    ），其後復基於傷害犯意，以手掌摑乙○○，並與之拉扯，使乙○○因而受有左
    臉挫傷浮腫及右手挫傷等傷害等情，因認被告甲○○涉有刑法第二百七十七條第
    一項之罪嫌。
二、按犯罪事實應依證據認定之，無證據不得推定其犯罪事實，刑事訴訟法第一百五
    十四條定有明文；又認定犯罪事實所憑之證據，雖不以直接證據為限，間接證據
    亦包括在內，然而無論直接或間接證據，其為訴訟上之證明，須於通常一般之人
    均不致有所懷疑，而得確信其為真實之程度者，始得據為有罪之認定，倘其證明
    尚未達到此一程度，而有合理之懷疑存在時，事實審法院在心證上無從為有罪之
    確信，自應為無罪之判決（參見最高法院七十六年度台上字第四九八六號判例意
    旨）。
三、訊據被告甲○○堅決否認有掌摑乙○○等傷害犯行，辯稱案發當晚告訴人乙○○
    晚歸，並與其頂撞用力將房門關上，其才推門進入告訴人房間，當時不知告訴人
    正在門後，因而撞傷告訴人，其進入房間後並未毆打告訴人，而係告訴人發覺額
    頭受傷流血拉扯其胸前衣服等語。按公訴人認被告有前開傷害犯行，係以告訴人
    之指訴為其主要之論據，然查：(1)告訴人乙○○在警訊中指稱：被告推門撞倒其
    額頭流血後，又加一巴掌等語（偵查卷第三頁反面），在偵查中又指稱被告係打
    其兩巴掌（偵查卷第十一頁反面），前後所述情節已非完全一致。而被告對於案
    發當時如何因告訴人晚歸而發生爭執，如何推門進入告訴人房間至撞擊告訴人額
    頭受傷流血，及告訴人拉扯被告胸前衣服等經過情節，均坦承不諱，然對於告訴
    人關於被告掌摑其臉部部分之指訴，則始終堅決否認，另證人即被告之妻柯睛美
    於原審證稱：「因我孫女吵著要找媽媽（即告訴人），我們打行動電話找她，但
    她到十點多才回來。她回來後，甲○○說為何這麼晚回來，她說你去問你兒子好
    了，甲○○說你們夫妻都一樣晚回來，她說那你就沒資格管我，甲○○說他是長
    輩，問她為何不行。乙○○就將門用力關上，甲○○推門進去，乙○○就在門後
    ，就受傷了，我也有進門去，就看到乙○○頭部流血。... 我先生進門後問為何
    沒資格管她，我先生就一直發脾氣，我先生沒有打她。」等語綦詳（原審卷第二
    十三、二十四頁），而告訴人當庭對證人柯晴美之證言係表示「當天我們有拉扯
    。其他講的對。」等語（原審卷第二十四頁），由此可見被告關於並未毆打告訴
    人部分之辯解堪予採信，而告訴人關於遭被告毆打部分之指訴，並查無任何補強
    證據足以證明確與事實相符，自不足資為被告有傷害犯行之論據。(2)告訴人雖受
    有臉部眉間撕裂傷、及左臉挫傷浮腫、右手挫傷等傷害，然告訴人臉部眉間撕裂
    傷之傷害係因被告推門進入告訴人房間時撞擊所致，業經告訴人、被告、及證人
    柯晴美供述一致。而告訴人臉部眉間撕裂傷、及左臉挫傷浮腫兩處傷勢，均在臉
    部左側，位置接近，本院因此就告訴人所受之傷勢是否由同一原因（如一次撞擊
    ）同時造成？抑或由不同之受力方式分別造成？等情向臺北縣立三重醫院查詢結
    果，為「左眉挫傷撕裂傷，依常理應可能造成左臉浮腫，應可能同時造成臉部撕
    裂傷」，有臺北縣立三重醫院九十二年四月一日北縣重醫歷字第○九二○○○一
    二一二號函所附之病歷摘要表之記載足憑（本院卷第二十一頁），職是之故，告
    訴人所受左臉挫傷浮腫部分之傷勢，極有可能係因遭被告推門時撞擊而造成，而
    非另行遭被告毆打所致。(3)至於告訴人右手挫傷部分之傷勢，告訴人於偵查中雖
    指稱係因拉扯所致，惟被告辯稱係告訴人發現額頭流血後而拉扯被告胸前衣服，
    告訴人於本院審理時對當時係其拉扯被告衣服乙節亦不諱言（本院九十二年五月
    六日審判筆錄），核與被告所述情形並無扞格，且衡情告訴人因不滿被告夫妻責
    怪其晚歸而頂撞被告於前，故其在發覺額頭受傷流血後，因情緒激動而拉扯被告
    之衣服洩憤，亦與常理無違。故告訴人縱使因拉扯被告衣服致手部挫傷，亦不能
    證明係被告出於傷害犯罪故意之舉動所造成。(4)綜上所述，本件自屬不能證明被
    告有傷害犯行。
四、原判決未就全案事證詳為審酌，遽行對被告論科，自非允洽，被告提起上訴，否
    認犯罪，為有理由，應由本院將原判決關於傷害部分撤銷，另為被告無罪之諭知
    。
據上論斷，應依刑事訴訟法第三百六十九條第一項前段、第三百六十四條、第三百零
一條第一項，判決如主文。
本案經檢察官劉家芳到庭執行職務。
中      華      民      國    九十二    年      五      月    二十七    日
                              臺灣高等法院刑事第二十三庭
                                  審判長法  官 黃  瑞  華
                                        法  官 王  淑  滿
                                        法  官 宋      祺
右正本證明與原本無異。
不得上訴。
                                        書記官 蔡  慧  娟
中      華      民      國    九十二    年      五      月    二十七    日


司法院資訊處製作；財團法人民間司法改革基金會備份。
